臺灣高等法院刑事裁定　　　　　　　　100年度聲再字第396號
再審聲請人
即受判決人　林世芳
上列聲請人因誣告等案件，對於本院100 年度上訴字第429 號，
中華民國100 年5 月11日所為之第二審確定判決（臺灣士林地方
法院99年度交訴字第6 號、99年度訴字第240 號〈起訴案號：臺
灣士林地方法院檢察署99年度偵字第2085號，追加起訴案號：臺
灣士林地方法院檢察署99年度偵字第9748號〉），聲請再審，本
院裁定如下：
    主  文
再審及停止執行之聲請均駁回。
    理  由
一、緣再審聲請人即受判決人（下稱聲請人）林世芳因於民國98
    年12月10日22時30分許，駕駛登記車主為其所有之車號2E－
    4878號自用小客車，沿臺北市○○區○○街由北向南往實踐
    街方向行駛，途經尊賢街201 號前時，本應注意車輛行駛時
    ，駕駛人應與前車保持隨時可以煞停之距離，並應注意車前
    狀況與前行車輛之間隔，隨時採取必要之安全措施，而依當
    時天候晴、夜間有照明、路面乾燥、無缺陷、無障礙物、視
    距良好，衡情並無不能注意情事，竟疏未注意，自後撞及同
    向前方由告訴人王文龍所騎乘之自行車，致告訴人王文龍人
    車倒地，因此受有臉部擦傷、左膝擦傷、右肘擦挫傷及右背
    擦傷等身體傷害。而聲請人於肇事後，已見告訴人王文龍人
    車倒地受有傷害，另基於傷害之故意，再下車毆打告訴人王
    文龍頭部，續造成告訴人王文龍受有臉部挫傷之身體傷害。
    詎聲請人知悉告訴人王文龍已因遭其駕車撞及人車倒地受傷
    ，本不得駛離，竟未予救護，反另行起意而基於肇事逃逸之
    犯意，旋駕駛前揭自用小客車逃離現場，適有行人李明芬、
    坐車途經之許珺媛各自記下車號報警處理，嗣經警依車號通
    知聲請人於99年1 月5 日前來警局說明。詎聲請人因不滿告
    訴人王文龍對之提出告訴，復基於意圖使告訴人王文龍受刑
    事追訴處分之誣告犯意，於99年2 月11日11時40分許，前往
    臺灣士林地方法院檢察署按鈴申告，虛捏告訴人王文龍製造
    假車禍還對聲請人提出告訴，目的係為恐嚇取財，誣指告訴
    人王文龍涉犯刑法第169 條第1 項之誣告罪及同法第346 條
    第3 項、第1 項之恐嚇取財未遂罪，而由臺灣士林地方法院
    檢察署分99年度他字第663 號、99年度偵字第5357號恐嚇等
    案件受理在案，惟經臺灣士林地方法院檢察官偵辦後，發現
    聲請人確實有於前開時、地，駕駛上揭之自用小客車撞及告
    訴人王文龍所駛乘之自行車，並下車毆打告訴人王文龍後，
    旋駕車逃逸，因而於99年5 月11日將告訴人王文龍為不起訴
    處分，並自動簽分聲請人誣告之犯行後追加起訴等事實，經
    臺灣士林地方法院以99年度交訴字第6 號、99年度訴字第
    240 號判決聲請人過失傷害人，處有期徒刑3 月；又傷害人
    之身體，處有期徒刑8 月；又駕駛動力交通工具肇事，致人
    受傷而逃逸，處有期徒刑8 月；又意圖他人受刑事處分，向
    該管公務員誣告，處有期徒刑8 月，應執行有期徒刑2 年；
    嗣經本院於100 年5 月11日以100 年度上訴字第429 號判決
    、最高法院100 年度臺上字第3968號判決駁回上訴確定，有
    前開各審級之判決書影本在卷可稽，合先敘明。
二、按原判決所憑之證言、鑑定或通譯已證明其為虛偽者。前開
    情形之證明，以經判決確定，或其刑事訴訟不能開始或續行
    非因證據不足者為限，得聲請再審，刑事訴訟法第420 條第
    1 項第2 款，同條第2 項分別定有明文。而以原確定判決所
    憑之證物為偽造、變造或所憑之證言為虛偽為原因，提起再
    審之聲請，既未提出證物經判決確定為偽造、變造或證人經
    判決確定為偽證，或其刑事訴訟之不能開始、續行，非因證
    據不足之證明，則原法院以裁定駁回抗告人再審之聲請，於
    法自無違誤（最高法院80年臺抗字第650 號裁定同此意旨）
    。次按，按刑事訴訟法第420 條第1 項第6 款所謂發見確實
    之新證據，係指該證據於事實審法院判決前已經存在，為法
    院、當事人所不知，不及調查斟酌，至其後始行發見，且就
    證據本身形式上觀察，固不以絕對不須經過調查程序為條件
    ，但必須顯然可認為足以動搖原有罪確定判決，而為受判決
    人無罪、免訴、免刑或輕於原判決所認罪名之判決者為限。
    故受理聲請再審之最後事實審法院，應就聲請再審理由之所
    謂「新證據」，是否具備事實審判決前已經存在，為法院、
    當事人所不知，事後方行發見之「新規性（嶄新性）」，及
    顯然可認足以動搖原有罪確定判決，應為無罪、免訴、免刑
    或輕於原判決罪名之「確實性（顯然性）」二要件，加以審
    查，為判斷應否准予開始再審之準據（最高法院32年抗字第
    113 號判例、100 年度台抗字第548 號裁定參照）；而人證
    ，係以證人之證言為證據資料，故以證人為證據方法，以其
    陳述為證明之用者，除非其於另一訴訟中已為證言之陳述，
    否則，不能以其事後所製作之見聞事實之文書，謂其係根據
    該人證成立於事實審法院判決之前，而認該「文書」為新證
    據（最高法院75年臺上字第7151號判例參照）。末按，有罪
    之判決確定後，為受判決人之利益而聲請再審，必其聲請再
    審之理由合於刑事訴訟法第420 條第1 項、第421 條所列再
    審之要件始准許之。倘原確定判決之審判有違背法令之情事
    ，即應由最高法院檢察署檢察總長提起非常上訴予以救濟，
    此觀同法第441 條規定即明。換言之，如認判決不備理由，
    違背法令，應循非常上訴救濟，不得據之聲請再審。至於「
    刑事判決確定後，發見該案件認定犯罪事實與所採用證據顯
    屬不符，自屬審判違背法令，得提起非常上訴；如具有再審
    原因者，仍可依再審程序聲請再審。」固經司法院大法官釋
    字第146 號解釋在案，惟有罪之確定判決縱有審判違背法令
    而得聲請提起非常上訴之情形，仍須具前揭再審之各項要件
    ，始可提起再審，非謂一有審判違背法令，得提起非常上訴
    ，即亦當然得依再審程序聲請再審（最高法院93年度臺抗字
    第127 號裁定意旨參照）。
三、本件聲請意旨略以：
（一）聲請人於原審辯論終結後，竭力尋找當日是否有其他在場
      目擊證人，近日已有另一位證人陳采翎傳真向聲請人陳述
      當日案發情形為：「．．．聽到『戲骨網咖』前馬路上有
      汽車按喇叭，當下我看到一臺腳踏車主停下來，回頭向汽
      車駕駛口出三字經，然後牽著腳踏車回頭去找汽車駕駛理
      論。之後，騎腳踏車的人把車牽到汽車前，竟然把腳踏車
      弄倒並坐在地上。過了一下，腳踏車主又站起來走向駕駛
      座，此時駕駛下來將腳踏車主一把推開，腳踏車主向後跌
      倒在地，腳踏車主隨即站起來衝向實踐街口，大喊叫警察
      、撞人、打人．．．。這時汽車駕駛走到車前，將倒在地
      上的腳踏車丟到路邊，就開車離去了。」等云云，足證當
      日並無聲請人開車撞及告訴人王文龍腳踏車等肇事情形，
      亦無毆打告訴人王文龍等傷害犯行甚明，證人李明芬、證
      人許珺媛及告訴人王文龍所言聲請人有開車撞及自行車及
      毆打告訴人等情顯非屬實，此有證人陳采翎親書之事實經
      過記錄證物可稽。又證人陳采翎係審判時即已存在，未經
      注意而未調查之證據，爰依刑事訴訟法第420 條第1 項第
      6 款規定應得聲請再審。
（二）本件原審辯論終結後，證人李明芬於100 年5 月4 日臺灣
      士林地方法院檢察署100 年度他字第1206號偽證案之偵查
      庭當庭陳稱：「我剛好回家經過現場，當時我走路經過，
      一個從巷子出來的腳踏車，我聽「ㄆㄥˋ」一聲，但沒有
      看到撞的過程，就看到腳踏車倒在車前．．．」等語，足
      證證人李明芬未目睹肇事經過，故無足以證明聲請人確有
      撞擊告訴人王文龍，且無肇事逃逸及過失傷害等事實。又
      告訴人王文龍於100 年5 月4 日臺灣士林地方法院檢察署
      100 年度他字第1206號偽證罪偵查庭當庭證稱：「我騎腳
      踏車被林撞，他車頭撞到我的腳踏車後輪胎。」等語，即
      可證倘若以汽車保險桿撞及腳踏車輪胎時，因輪胎為橡膠
      材質，故不至於發出撞擊聲響，縱上開證人李明芬有聽見
      「ㄆㄥˋ」之聲響，亦不足認定該聲響撞擊聲，聲請人並
      無撞擊告訴人王文龍，亦未有肇事逃逸、過失傷害等犯行
      甚明。依上開證詞係判決確定後所發現確實之新證據，足
      認受判決人應受無罪之判決，且可認原判決所憑之證言已
      證明其為虛偽，自得依刑事訴訟法第420 條第1 項第6 款
      之規定聲請再審。次查，證人李明芬所言究是有看到撞擊
      過程或僅係聽到「ㄆㄥˋ」一聲而僅看到自行車倒地，其
      證詞前後不一，誠為虛偽供述，證人李明芬復於前揭偽證
      罪偵查庭陳稱因緊張過度方導致證詞前後不一之虛偽陳述
      ，承此，原確定判決所憑證人李明芬證言顯已證明所言為
      虛偽，雖其偽證罪刑事程序尚於偵查中，然不影響偽證供
      述之明確，符合刑事訴訟法第420 條第2 項「刑事訴訟不
      能開始或續行，非因證據不足者」之情形，故聲請人自得
      依刑事訴訟法第420 條第1 項第2 款之事由聲請再審。
（三）原確定判決有以下審判違背法令，顯已影響於事實之確定
      之情事，依司法院大法官釋字第146 號解釋及最高法院91
      年度臺抗字第496 號裁定意旨，得聲請再審：
  １、聲請人於99年1 月5 日上午11時接受臺北市政府警察局北
      投分局偵查隊詢問時，即供稱：「他（即告訴人王文龍）
      ) 就回頭將自行車翻倒在地，並對我說：你現在撞到我，
      你要怎麼對我交代．．．」，按上述筆錄意旨，聲請人即
      有向員警表示告訴人王文龍於當時即有向聲請人索取賠償
      金，此乃因警詢筆錄僅紀錄案情梗概，未詳盡逐字記載使
      然，故聲請人於詢問最後復表示「（問：以上所言是否有
      補充意見？）答：是他製造假車禍，意圖勒索我。」等語
      ，在在足證原確定判決確有未調查聲請人於警詢筆錄所言
      之證據，率論聲請人「於警方首先通知到案說明時均未陳
      述此點，顯與常情不符」，而認定聲請人對告訴人王文龍
      提起恐嚇取財告訴乃憑空捏造事實而誣告，其判決不無違
      反刑事訴訟法第379 條第10款「依本法應於審判期日調查
      之證據而未予調查者」之當然違背法令事由。
  ２、原確定判決僅憑證人李明芬證言聽到蹦一聲，即以該聲音
      為聲請人轎車撞及告訴人自行車之聲音，從而認定有肇事
      事實存在，惟原審竟未詳究該聲音就是如何發生，按認定
      不利於被告之事實，須依積極證據，苟積極證據不足為不
      利於被告事實之認定時，即應為有利於被告之認定，更不
      必有何有利之證據，此於最高法院30年上字第816 號判例
      要旨已有明文。原判決就聲請人撞及告訴人王文龍自行車
      之肇事事實，並無任何積極證據得以證明，卻未為有利於
      聲請人之認定，復又以聲請人「林世芳於警方首先通知到
      案說明時均未陳述此點，顯與常情不符」等語，於判決前
      即先推定聲請人有誣告之犯行，從而未確實審酌聲請人於
      警訊筆錄所言全文，其判決自有事實之認定，未憑證據，
      且以推測或擬制之方法，為裁判基礎等違反上開刑事訴訟
      法第154 條第2 項證據裁判原則等判例要旨之判決違背法
      令之違誤，然該違背法令之情形顯已影響於聲請人是否有
      為誣告等犯罪事實之確定，依司法院釋字第146 號解釋及
      最高法院91年度台抗字第496 號裁判意旨，聲請人特補充
      上開再審理由，以維權益。
  ３、原確定判決先以告訴人王文龍於第一審及原審審理中證詞
      、證人李明芬第一審及原審審理中證詞、證人許珺媛第一
      審及原審審理中證詞、勘驗報案之錄音光碟（98年12月10
      日22時時報案電話錄音3 則中第1 則許珺媛報案及第2 則
      李明芬報案）勘驗結果認：「告訴人王文龍係證述遭被告
      林世芳駕車自後撞及被告林世芳下車毆打告訴人王文龍，
      並即駕車離去；證人李明芬係證述聽見碰撞聲，隨後告訴
      人王文龍倒地，並見得被告林世芳毆打告訴人王文龍後離
      去；證人許珺媛則證述告訴人王文龍遭被告林世芳毆打，
      被告林世芳隨即駕車離去，並見到被告林世芳將告訴人王
      文龍之自行車丟到旁邊等情，而許珺媛確實記下被告林世
      芳之車號報警。綜上所述，上開三人之證述，並無被告林
      世芳所辯告訴人王文龍自行將自行車放倒在被告林世芳車
      前向被告林世芳強索金錢之情節。」、及認：「證人李明
      芬確實聽見被告林世芳駕車撞及告訴人王文龍自行車之聲
      音，且並見得告訴人王文龍跌倒在地，核與告訴人王文龍
      迭於原審及本院審理中結證之情節相符，自難執此即遽以
      推論告訴人王文龍所言皆不足採信．．．」云云，然查其
      判決誠有違刑事訴訟法第379 條第10款「依本法應於審判
      期日調查之證據而未予調查者」、第14款「判決不載理由
      」之當然違背法令、違反刑事訴訟法第155 條第1 項經驗
      法則及論理法則之判決違背法令及違反刑事訴訟法第154
      條無罪推定原則及證據裁判原則之證據法則等判決違背法
      令事由。爰分述如下：
（１）首先原確定判決竟以告訴人王文龍及證人李明芬第一審及
      原審證詞即認定聲請人有肇事及過失傷害之事實，其判決
      顯有違反經驗及論理法則、應調查證據而未予調查及判決
      不載理由之當然違背法令。查原確定判決以「惟查證人李
      明芬確實有聽到碰撞聲，然後見到告訴人王文龍倒地，核
      與告訴人王文龍指訴遭被告林世芳自後撞倒後人車倒地情
      節一致，．．．」、「另依前述證人李明芬確實聽見被告
      林世芳駕車撞及告訴人王文龍自行車之聲音，且並見得告
      訴人王文龍跌倒在地，核與告訴人王文龍迭於原審及本院
      審理中結證之情節相符... 」、「況依告訴人王文龍之指
      訴及證人李明芬之證述，已可證明被告林世芳確實有駕車
      自後撞及告訴人王文龍所騎之自行車，．．．」而得聲請
      人與告訴人王文龍間確有發生肇事事實之心證等情；然證
      人李明芬自報案起至原審審判止，對肇事事實所為之陳述
      ，顯有極大落差。舉如於報案時，伊先陳稱聲請人轎車係
      「撞到」告訴人之自行車；於第一審時，伊改稱看到聲請
      人轎車「A 到」告訴人自行車；然於原審時，伊又改稱沒
      有目睹「撞到經過」而僅係「聽到蹦的一聲」。由此可見
      ，證人李明芬證詞誠屬前後不一，蓋因「聽到蹦的一聲」
      中是否即得證明聲請人轎車確係有撞及自行車，誠非無疑
      問。且依照一般經驗法則觀之，轎車輕輕「A 到」自行車
      ，亦可能未發出聲音，且自行車倒地亦可能發出「蹦的一
      聲」，原判決未加究明，逕自片面認定證人李明芬所聽到
      之聲響即為肇事之撞及聲，其判決不無違反經驗及論理法
      則之違法。
（２）證人李明芬所聽見之「蹦的一聲」，究為聲請人轎車撞及
      告訴人自行車之聲音，抑或腳踏車倒地聲，並非無疑，且
      亦無法排除有聲請人主張之告訴人王文龍自行將自行車放
      倒在聲請人車前向聲請人強索金錢等事實之可能，故亦可
      能係告訴人故意直接讓自行車倒地而製造出「蹦的一聲」
      。從而原確定判決對於證人李明芬所證稱「撞到的情形我
      不知道，我是聽到蹦的一聲」，並未詳加論究何以李明芬
      所聽到之聲音，便以聲請人轎車撞到告訴人王文龍自行車
      之撞及聲音之理由，亦未對是否有肇事事實予以調查，逕
      自認定「蹦的一聲」即為肇事之撞及聲，其判決自有不載
      理由之判決違背法令事由。
（３）矧查證人李明芬容有看見告訴人王文龍倒坐在地上，誠亦
      僅止於目睹告訴人倒坐在地上之狀態，此亦可從證人許珺
      媛第一審及原審之證詞察知。證人李明芬亦可能係在感覺
      肇事原因之緊張氣氛下，於第一審及報案時分別自行推測
      並誇大描述係聲請人撞到或Ａ到告訴人王文龍自行車。且
      於原審證詞中，皆可明確知悉證人李明芬僅係「聽到蹦一
      聲」且表示撞到的情形都不清楚，故誠難以據此證明聲請
      人轎車有碰撞告訴人王文龍自行車。再者，據證人李明芬
      於原審所證乃指聽到聲響當時位置是在尊賢街、實踐街的
      交叉口，該處距離案發地點（倘若該聲響確係撞擊聲，而
      被告及告訴人之二車輛係正在行進中）尊賢街207 號位置
      ，尚有約30公尺之遠，其何以得聽到撞擊聲或確定該聲響
      係撞擊聲，原確定判決均未加以說明理由，亦未就此事詳
      予調查，而逕認被告有肇事逃逸之事實，其判決非無刑事
      訴訟法第379 條第10款應調查證據而未予調查及第14款判
      決不載理由之當然違背法令事由，該判決違背法令之情形
      顯已影響於聲請人轎車是否有撞及告訴人王文龍自行車致
      其倒地受傷等事實之確定，依司法院大法官釋字第146 號
      解釋及最高法院91年度臺抗字第496 號裁判意旨，聲請人
      自得依再審程序聲請再審，以維權益。
  ４、關於聲請人涉犯故意傷害罪部分，原判決以告訴人王文龍
      證詞、證人李明芬證詞及證人許珺媛證詞認被告確有毆打
      告訴人之事實。然證人李明芬於第一審證稱：「我就聽到
      阿伯跟對方說『我跌倒，你幫我扶起來一下』，對方就突
      然抓住阿伯衣領、脖子」、許珺媛於第一審證稱：「（問
      ：請詳述你當時看到被害人如何被打？）我沒有從頭看到
      尾，我看到的時候對方有掐住被害人的脖子，我只記得單
      純掐住，還有摔被害人單車。」由上述證人之第一審證詞
      可證明當時聲請人確實有將手伸向告訴人王文龍頸部至胸
      部位置，然是否確實掐住或勒住，因嗣後驗傷診斷證明僅
      得證明頭部有一處擦傷，應可推認當時沒有掐住脖子之情
      形，否則該驗傷報告內容應載示脖子有勒痕，且根據證人
      許珺媛證詞，聲請人只有「單純掐住」，掐住的時間點，
      自證人李明芬證詞研判，應該係於告訴人王文龍假裝坐地
      上並起身與聲請人爭執後，且依證人許珺媛證詞，聲請人
      「掐脖子」後就摔告訴人王文龍的自行車。此事實正好符
      合證人李建宏於98年12月10日案發當時報案陳述：「他把
      那個騎腳踏車的人推倒在地上」等語，故應認證人李建宏
      當時報案情形屬實，原判決未就上述論理加以考量，僅依
      告訴人王文龍、證人李明芬、許珺媛證詞認定被告有毆打
      事實，其判決有違反經驗及論理法則之違誤。次查，證人
      李建宏於原審審判庭曾證稱：「（問：你有親眼目睹本件
      車禍發生的經過？）我沒有親眼目睹，我是聽到有人在喊
      叫，說有人受傷了，我就探頭出去看」等語，即可佐證證
      人李建宏於報案前，曾探頭出去看（即其確曾親自目擊「
      本件告訴人王文龍受傷經過」，而非僅係由他人聽聞），
      且其當時所看到之狀況，即為報案所陳述：「他把那個騎
      自行車的人推倒在地上」等情形。原確定判決竟以證人李
      建宏未親眼目睹「本件車禍經過」誤以為未親眼目睹「本
      件告訴人王文龍受傷經過」，而認證人李建宏報案錄音檔
      內容不足以證明證人李建宏當時有目睹聲請人係「推」告
      訴人王文龍之事實，而逕為告訴人王文龍所以受傷純係因
      聲請人有毆打告訴人王文龍之事實認定，其判決理由不無
      證據上之矛盾，至於證人李建宏探頭出去看所看到之情形
      為何非「本件告訴人受傷經過」，原判決亦未見有載理由
      ，核均有判決當然違背法令之違誤，該判決違背法令之情
      形顯已影響於聲請人是否曾毆打傷害告訴人等事實之確定
      ，依司法院大法官釋字第146 號解釋及最高法院91年度臺
      抗字第496 號裁判意旨，聲請人自得依再審程序聲請再審
      ，以維權益。
  ５、告訴人王文龍之指訴及證人李明芬之證述，無法證明聲請
      人林世芳確實有駕車自後撞及告訴人王文龍所騎之自行車
      等情，已如前述。從而原確定判決自應就聲請人轎車前保
      險桿及告訴人王文龍自行車後輪或擋泥板上是否有殘留彼
      此纖維痕跡加以鑑定，以查明是否2 車有所碰撞，然原確
      定判決均未調查而逕對聲請人不利論斷，此有依法應於審
      判期日調查證據而未予調查之當然違背法令違誤。次查，
      本件卷附之原告訴人所騎乘自行車之案發當時現況相片，
      誠未見有何因撞擊所造成之凹痕，此並有當時承辦之警員
      陳建中所證可稽，益證本件確無告訴人王文龍所指之聲請
      人有開車撞擊其自行車之情事。詎查原確定判決另竟以證
      人陳建中上開證述自行車有「輕微損傷」，即認定該「輕
      微損傷」係遭聲請人轎車撞及所致，亦未究明該「輕微損
      傷」是否為本案事件以前早已存在，或察明與本案撞及無
      關，其判決亦不無依法應於審判期日調查證據而未予調查
      之當然違背法令違誤，該判決違背法令之情形，顯已影響
      於聲請人轎車是否有撞及告訴人王文龍自行車致使告訴人
      王文龍倒地受傷等事實之確定。
  ６、第一審判決認定告訴人王文龍之傷勢共計有「臉部擦挫傷
      」、「右肘擦挫傷」、「左膝擦傷」、「右背擦傷」五處
      ，此有驗傷診斷證明文件可按。詎原確定判決竟將臉部區
      分成「挫傷」及「擦傷」，其區分標準何在，所憑依據為
      何？為何遭撞及自行車倒地就非「挫傷」，均未見其說明
      理由。又查臺北市政府消防局救護紀錄表僅記載「擦傷」
      、臺北市立聯合醫院急診醫囑單上記載「淺部創傷」、臺
      北市立聯合醫院驗傷診斷書上記載「淺裂傷」，且上開證
      明文件上臉部傷勢位置均為同一處，且名稱未必為「挫傷
      」或「擦傷」或「擦挫傷」，倘若依原確定判決區分「挫
      傷」及「擦傷」，則表示聲請人毆打告訴人王文龍頭部時
      係往同一位置毆打。然按照一般經驗法則，在22時30分，
      聲請人急於駕車離去排除告訴人王文龍阻擋在路中間，豈
      可能恰巧（甚或有意）瞄準告訴人臉部同一已發生「擦傷
      」之部位再行毆打，此不僅違反一般經驗法則亦違背論理
      法則。次查，造成告訴人王文龍臉部擦挫傷，倘若以拳頭
      毆打所造成，應造成瘀傷而非擦挫傷。且縱如臺北市政府
      消防局救護紀錄表上記載頭部擦傷為「1x1CM 」，而臺北
      市立聯合醫院急診醫囑單（一）上記載淺部創傷處理傷口
      長「5 公分」，又臺北市立聯合醫院驗傷診斷書上卻記載
      為「3 公分x3公分紅腫」、「1 公分淺裂傷」，皆無法證
      明係由何行為造成何傷勢。而告訴人王文龍亦於另案偵查
      時中自陳：「（檢察事務官問：提出的驗傷單所受之傷勢
      是因為車禍還是遭到毆打？) 都有，但驗傷單驗出來確實
      是車禍所致，我遭到毆打的部分都是內傷，該診斷書驗不
      出來。」（見士林地檢署99年度偵2085號99年4 月8日詢
      問筆錄第1 頁倒數第10行) ，然其於98年12月11日「交通
      事故談話記錄表」中又稱：「該駕駛拿東西打我頭部」等
      語，但依證人許珺媛於原審證稱：「被告是用手毆打告訴
      人」等語，可知聲請人確實未以他物毆打告訴人王文龍，
      從而聲請人究竟以何行為造成告訴人王文龍頭部受到何傷
      勢，原確定判決均未詳加論述，僅係將位於同一位置之「
      臉部擦挫傷」硬是區分成「擦傷」及「挫傷」而揣測各以
      「告訴人因車禍倒地」及「毆打」所造成，其判決顯有違
      背論理及經驗法則、認定事實未依證據之違誤。復查，依
      原確定判決區分之邏輯標準，則第一審判決亦認告訴人王
      文龍所受之傷勢「右肘擦挫傷」，即當因如原不同之傷勢
      「擦傷」及「挫傷」，而認應分屬至少二次之不同外力攻
      擊所致，然從臺北市立聯合醫院驗傷診斷書上記載，顯見
      告訴人王文龍右肘傷勢僅有一處，依經驗法則，亦僅係由
      1 次外力攻擊所造成。由此可知，依經驗及論理法則，告
      訴人王文龍臉部之傷勢，絕對沒有區分成2 次外力攻擊之
      情形，只可能有1 次外力攻擊甚明。從而原確定判決未確
      實調查證據，命檢察官提出積極證據證明告訴人王文龍所
      有傷勢是如何造成，竟憑空推論「臉部擦挫傷」係由「被
      告撞及告訴人致使人車倒地」及「被告毆打」所致，而「
      右肘擦挫傷」僅係由「被告撞及告訴人致使人車倒地」所
      致，其判決不無違反刑事訴訟法第155 條第1 項經驗及論
      理法則、第154 條第2 項證據裁判原則等判決違背法令之
      違誤。再查，因告訴人王文龍當時喝酒醉致全身酒味，欲
      阻擋聲請人將其自行車移開，而遭聲請人撥開，惟因酒醉
      重心不穩而跌倒在地所造成之多處擦傷，此可按臺北市立
      聯合醫院急診病歷於98年12月10日22時44分案發不久後「
      檢傷護理評估欄」主訴載記「119 代訴酒醉」等字句，即
      可佐證告訴人王文龍確有飲酒情形。另臺北市立聯合醫院
      急診護理紀錄（一）護理紀錄欄上亦有記載「步態不穩」
      等字樣，亦可證明告訴人王文龍確有因酒醉未醒重心不穩
      ，走路易跌倒之情事。綜上，告訴人王文龍之「臉部擦挫
      傷」、「右肘擦挫傷」、「左膝擦傷」、「右背擦傷」等
      傷，應係因其自身跌倒所致，且依一般經驗及論理法則，
      從自行車上跌倒，通常僅身體之ㄧ側有擦傷，即「右肘」
      和「右膝」連同受傷，本案告訴人王文龍卻同時於「右肘
      」、「右背」及「左膝」各自受傷，而左膝為身體前部，
      右背為身體後部，左右前後皆有傷。原確定判決竟認突然
      跌倒當時所可能採行之反應，自然可能造成右側及左側均
      受有傷害，但為何連後背都成傷，未說明理由，其判決自
      有違一般經驗法則及論理法則。原確定判決亦未論斷碰撞
      後自行車往何方向傾倒，導致何部位之傷，行為跟傷害結
      果之間各有何因果關係，實亦有認定事實不依證據之違法
      。
  ７、本案是否有聲請人駕駛轎車撞到告訴人王文龍自行車之事
      實，於原事實審未就證人李明芬所聽到「蹦的一聲」為何
      得認定即為肇事之撞擊聲依法載明理由，亦未對告訴人王
      文龍自行車後輪及擋泥板上之「輕微損傷」為必要之證據
      調查，已如前述，其判決有違反刑事訴訟法第379 條第10
      款「依本法應於審判期日調查之證據而未予調查者」、第
      14款「判決不載理由」等當然違背法令之違誤。次查，聲
      請人是否確有毆打告訴人王文龍之事實，原確定判決不採
      信證人李建宏報案時陳述：「他把那個騎腳踏車的人推倒
      在地上。」，並誤認證人李建宏證稱未親眼目睹「本件車
      禍經過」，為未親眼目睹「本件告訴人受傷經過」，而認
      證人李建宏報案錄音檔內容不足採信，而逕為聲請人有毆
      打告訴人王文龍之事實認定，其判決理由不無證據上之矛
      盾，至於證人李建宏原審證稱：「我就探頭出去看」等語
      ，伊所看到之情形為何非「本件告訴人受傷經過」，原確
      定判決亦未見有載理由，核均有判決當然違背法令之違誤
      。另查，告訴人王文龍已提起本案過失傷害之刑事附帶民
      事訴訟起訴求償，足證告訴人王文龍亦想藉此案件獲得財
      產上利益，故聲請人對告訴人王文龍提起恐嚇取財及誣告
      告訴乃確實有所憑據（諸如聲請人未撞及告訴人王文龍自
      行車、聲請人未毆打亦未造成告訴人傷勢等事實為真），
      並非憑空捏造告訴事實，原確定判決未依證據認定事實，
      難認無判決違背法令之違誤。
（四）本件確有前開所述再審之事由，祈請鈞院依刑事訴訟法第
      435 條第1 項及第2 項之規定，裁定准予開始再審程序並
      停止刑罰之執行。
四、本院查：
（一）聲請人雖舉提另一證人陳采翎之傳真文書，證明其於原確
      定判決審理時之辯解為屬實云云；然聲請人所舉提之前開
      證人陳采翎之證詞，僅係手寫之傳真文書，而非其於另一
      訴訟中已為證言之陳述，真偽如何，無從得知，揆諸前開
      所述，自無法為開始再審程序之新證據。
（二）聲請人以證人李明芬、王文龍於判決後之100 年5 月4 日
      至臺灣士林地方法院檢察署100 年度他字第1206號偽證罪
      案件偵查庭所為之陳述作為聲請再審之新證據。然查，上
      述證人李明芬、王文龍於100 年5 月4 日臺灣士林地方法
      院檢察署100 年度他字第1206號偽證罪案件偵查庭所為陳
      述之內容究屬如何？仍須經過調查始能釐清，即與所謂「
      確實之新證據」，係指其證據之本身在客觀上可認為真實
      ，勿須經過調查，即足以動搖原判決，使受刑人得受有利
      之裁判者之「確實性」要件不符，已與刑事訴訟法第420
      條第1 項第6 款所謂發現確實之新證據得作為聲請再審之
      原因有間。次查，若原確定判決所憑證人之證言有虛偽之
      情，自應經法院依刑法第168 條之規定予以論罪科刑，不
      能任憑己意認定證人前揭所言是否為虛偽證言，揆諸前揭
      說明，以證人李明芬、王文龍之證言為虛偽聲請再審者，
      應以前開偽證罪嫌業經判決確定，或其刑事訴訟不能開始
      或續行非因證據不足者為限，始得聲請再審；而聲請人所
      舉提之證人李明芬、王文龍於原確定判決是否有虛偽陳述
      而觸犯刑法第168 條偽證罪，並未經起訴或判決確定，且
      該案現仍在檢察官偵查中，亦非法條所規定之「其刑事訴
      訟不能開始或續行非因證據不足」之情，自不得僅憑聲請
      人己意推論證人李明芬、王文龍之證詞與事實不符等情，
      逕認本件符合刑事訴訟法第420 條第1 項第2 款、第2 項
      所稱原確定判決所憑之證言已證明其為虛偽者之聲請再審
      事由。
（三）前揭聲請意旨（三）各項所指部分，無非係對於原確定判
      決認事用法之職權行使，重新再事爭執，而認原確定判決
      之審判違背法令，顯已影響事實認定之情事。然而，再審
      及非常上訴制度，固均為救濟已確定判決而設，惟再審係
      為原確定判決認定事實錯誤而設之救濟程序，而非常上訴
      旨在糾正原確定判決違背法令之錯誤，二者迥不相同。原
      確定判決有無前開聲請意旨所述判決違背法令等情，乃是
      否得據以提起非常上訴之問題，與再審程序係就原確定判
      決認定事實是否錯誤之救濟制度無涉，且核諸聲請人前開
      所述之理由與刑事訴訟法第420 條第1 項各款、第2 項及
      第421 條所定之再審事由皆未相符，聲請人執上開司法院
      大法官釋字第146 號解釋及最高法院91年度臺抗字第496
      號裁定意旨聲請再審，揆諸前開說明，核屬無據。
五、綜上所述，聲請人所舉相關聲請再審之理由，與刑事訴訟法
    第420 條第1 項第2 款、第6 款、第2 項之規定並不相符。
    從而，本件再審之聲請，並無理由，應予駁回。又聲請人再
    審之聲請既經駁回，則其依刑事訴訟法第435 條第2 項聲請
    裁定停止刑罰之執行，即無所附麗，亦應予駁回，附此敘明
    。
六、據上論斷，應依刑事訴訟法第434 條第1 項，裁定如主文。
中    華    民    國   100    年    9     月    19    日
                  刑事第九庭  審判長法  官  陳貽男
                                    法  官  劉興浪
                                    法  官  蔡守訓
以上正本證明與原本無異。
關於原確定判決肇事逃逸及誣告罪部分之再審聲請，如不服本裁
定，應於收受送達後五日內向本院提出抗告狀。
關於原確定判決過失傷害及傷害罪部分之再審聲請，不得抗告。
                                    書記官  許俊鴻
中    華    民    國   100    年    9     月    20    日